臺灣臺北地方法院刑事判決　　　　　　 93年度簡上字第180號
上訴人
即被告　乙○○
輔佐人　甲○○
上列上訴人因竊盜案件，不服本院93年度簡字第1418號中華民國
93 年6月7日第一審判決（起訴案號：93年度速偵字第104號）提
起上訴，本院合議庭判決如下：
    主      文
上訴駁回。
乙○○緩刑貳年。
    事實及理由
一、本件犯罪事實、證據及理由均引用第一審判決書所載。被告
    於為認罪之陳述，惟辯稱：伊自民國92年起「罹患精神官能
    性憂鬱症」，平日即有精神耗弱現象，於案發當時，精神狀
    況不良，有當日現場值班店員楊喜兒等人可證，請依刑法第
    19條第2項規定，減輕其刑，並予緩刑宣告等語。其父即輔
    佐人為其陳稱：被告學校剛畢業外出工作之初，還算順利，
    嗣經常換工作，在同一家公司工作時間越來越短，使用金
    錢越來越無法控制，只好回家休養。在家中整天看自己的手
    指頭，不說話，不理人，有時還會對家人吼叫，經高雄市元
    和雅聯合診所診斷為「精神官能性憂鬱症」，與家人外出常
    有半途不知去向之異常行為，甚至有本案之偷竊行為，不得
    己將之強制送至台北市立療養院診治至今，今後將帶往高雄
    市立凱旋醫院繼續治療。現已賠償被害人損害，請予減輕量
    刑等語，並提出台北市立療養院出具之診斷證明書及和解書
    各一件為證。
二、本院向元和雅聯合診所函詢被告之病史及其精神狀況，得知
    被告曾於92年11月12日前往門診，當時有情緒低落、胸悶、
    無助、無望之症狀，並於同年11月14日及19日複診，共就診
    3 次，均未達精神耗弱及心神喪失之程度，嗣未來院續診，
    亦未按時服藥，雖無明顯進步，但沒惡化之跡象等情，有該
    診所回函在卷可稽，可見被告行竊之前雖有情緒低落、無助
    、無望之憂鬱症狀，其情緒上雖有病變，但心智與常人無異
    。再查被告行為當時，猶能單獨在台北工作，自理日常生活
    ，對警察之詢問，能為適切之回答，警察亦未查覺其心智或
    精神狀況有何異於常人之處，有警詢筆錄可稽，於本院審理
    時，對於當時竊盜之動機、手段及情節，均能為明確及邏輯
    性之陳述，顯見其行竊當時之精神狀況與正常人無異。被告
    縱曾有精神上病狀，或間歇發作之精神病狀，亦應以其行為
    時是否心神喪失或精神耗弱狀態存在為判斷之標準，不能以
    其犯罪之前，或之後有精神病態而逕認其行為時為心神喪失
    或精神耗弱之人（最高法院93年度台上字第2254號參照）上
    訴人案發時之精神狀態既未達心神喪失或精神耗弱之程度，
    則其在警詢時之詢答內容即具備任意性與真實性，具有證據
    能力，且與刑法第19條第2項之規定不符，不得資為減輕其
    刑之依據，自應就本件竊盜犯行負完全之刑事責任。從而原
    審據以論罪科刑，審酌上訴人犯罪之一切情狀，判處有期徒
    刑 3月，並諭知易科罰金之折算標準，其認事用法均無違誤
    ，量刑亦甚妥適，被告上訴意旨指摘原判決不當，為無理由
    ，應予駁回。
三、末查被告未曾受有期徒刑以上刑之宣告，有卷內前科表可按
    ，被告且已賠償被害人之損害，有和解書在卷，經此偵審程
    序之教訓，應知警惕，應無再犯之虞，本院認所宣告之刑，
    以暫不執行為適當，併諭知緩刑2年，以勵自新。
據上論斷，應依刑事訴訟法第455 條之1 第3 項、第368 條、第
373 條，刑法第74條第1款判決如主文。
本案經檢察官陳玉萍到庭執行職務。
中　　華　　民　　國　　94　　年　　1 　　月　　13　　日
　　　　　　　　　刑事第一庭審判長法　官　陳興邦
                                  法  官  林婷立
                                  法  官  劉亭柏
以上正本證明與原本無異。
本件不得上訴。
　　　　　　　    　　　　　　　　書記官　羅欣宜
中　　華　　民　　國　　94　　年　　1 　　月　　19　　日
